【裁判字號】    87,訴,2408
【裁判日期】    890731
【裁判案由】    返還機票款
【裁判全文】
臺灣高雄地方法院民事判決  八十七年度訴字第二四○八號
    原      告    海軍總司令部政戰部福利中心
    法定代理人    莊登旭
    被      告    漢泰旅行社有限公司
                              .
    法定代理人    洪夢雄      .
    訴訟代理人    丙○○      .
                  甲○○      .
    被      告    丁○○      .
                              .
                              .
右當事人間請求返還機票款事件，本院判決如左：
    主    文
被告丁○○應給付原告新台幣壹佰伍拾壹萬貳仟零柒拾壹元，及自民國八十七年七月
一日起至清償日止，按週年利率百分之五計算之利息。
原告其餘之訴駁回。
訴訟費用由被告丁○○負擔。
本判決第一項於原告以新台幣伍拾萬元為被告丁○○供擔保後，得假執行。
原告其餘假執行之聲請駁回。
    事    實
甲、原告方面：
一、聲明：求為判決（一）被告漢泰旅行社有限公司（下稱漢泰旅行社）或被告丁○○應給付原告新台幣（下同）一百五十一萬二千零七十一元，及自民國八十七年
    七月一日起至清償日止，按週年利率百分之五計算之利息。（二）訴訟費用由被
    告負擔。並陳明願供擔保，請准宣告假執行。
二、陳述：（一）原告為替海軍官兵、眷屬謀福利，於民國八十五年底，曾與被告漢
    泰旅行社有限公司（下稱漢泰旅行社）簽訂代購機票協議書。由被告漢泰旅行社
    自八十六年一月一日起至八十七年六月三十日止，繼續供給原告低於市價之國內
    機票，俾轉售官兵、眷屬使用，嗣於八十六年六月間，因市場票價下跌，被告漢
    泰旅行社於同年五月供給尚未賣出之一千二百七十七張機票，供票價格已高於市
    價，如仍轉售官兵、眷屬使用，即有違雙方簽立協議書之宗旨，原告乃與被告漢
    泰旅行社商議，由被告漢泰旅行社一方面按供票價格收回未賣出之機票，一方面
    仍繼續供給低於市價之機票，經被告漢泰旅行社同意後，原告乃於八十六年六月
    二十日將供票金額合計一百五十一萬二千零七十一元之未賣出機票，共一千二百
    七十七張點交與被告漢泰旅行社職員丙○○，委任其去處理退票事務。詎被告漢
    泰旅行社並未親自處理，又將退票事務委請其機票供應商即被告丁○○處理，致
    予丁○○可乘之機，於辦妥退票後，竟將款項挪用無法交出。嗣迭催被告漢泰旅
    行社還款，亦推諉責任，不得已提起本訴。
    （二）被告漢泰旅行社雖以：１、原告點交機票及委託處理退票之對象均為被告
    丁○○，原告與被告漢泰旅行社及被告漢泰旅行社與被告丁○○間，均無委任關
    係。２、原告所提呈之被告漢泰旅行社出具之收據，係原告承辦人見被告丁○○
    無法交出機票退票款，又恐上級查核發現，央請被告漢泰旅行社開立，應屬雙方
    通謀所為之虛偽意思表示，依法無效。３、依目前通常交易習慣，機票市價之波
    動概屬常情，其風險向非由供票人負擔，故任何一公司絕無可能自甘虧損，買回
    已高於市場之機票，原、被告間之代購機票協議亦未見有此特別約定，足見本案
    係原告受被告丁○○矇騙而將機票交付丁○○，與被告漢泰旅行社無涉。４、由
    原告要求被告丁○○出具切結書及對楊某提出刑事告訴，亦足認原告與楊某間係
    直接委任關係等情抗辯，但均非實在，原告概予否認。蓋因：１、原告確係於八
    十六年六月二十日將同年五月未賣出之機票一千二百七十七張點交被告漢泰旅行
    社之職員丙○○，並委任被告漢泰旅行社去處理退票事務，除據證人謝昭明證稱
    ：「我聯絡漢泰公司的丙○○，依合約要退票，打電話請丙○○過來，因購票高
    於市價，當時唐麗梅將機票交丙○○．．．」。唐麗梅證稱：「我將票點給丙○○，黃且當場寫下收據，因她未帶公司章，說明天補．．．」。秦若蘭證稱：「
    退票當天情形是，早上丙○○我通知他來，唐麗梅將票親自點交給丙○○．．．
    」等語在卷外（參見鈞院卷八十七年十一月二十七日、八十八年一月十三日言詞
    辯論筆錄），並有被告漢泰旅行社於當日出具之收據上載明：「茲收到海軍福、
    利中心申請退票張數計一二七七張，申請退票之各航空公司機票明細如后：１、
    國華：五六九張。２、中華：四三六張。３、立榮：二六０張。４、長榮：十二
    張。」等情可參，矧按諸常情，若非被告漢泰旅行社確已接受原告委任處理退票
  ，並已點收全部退回機票，又豈有可能在收據上一再註明「申請退票」字樣，並
    開列如上明細，再參以丙○○於鈞院八十七年十二月十八日庭訊中，陳稱：「票
    是丁○○賣給我，我再賣給政戰福利中心等情，足認漢泰旅行社係先付現金向丁○○購得機票後，再轉售予原告，原告與丁○○間並無購票關係，自無可能找丁○○辦理退票，顯見，被告漢泰旅行社空言抗辯原告點交機票及委託處理退票之
    對象均為丁○○，原告與被告漢泰旅行社及被告漢泰旅行社與被告丁○○間，均
    無委任關係云云，並非實在。
    （三）原告之承辦人，因市場價格波動，被告漢泰旅行社供給未賣出之機票價格
  已高於市價，如仍轉售官兵、眷屬，有違雙方書立供票協議之宗旨，要求被告漢
    泰旅行社收回未賣出之機票，另供給低於市價之機票，乃處理業務之正當行為，
    何懼上級查核，亦顯見被告漢泰旅行社抗辯其出具之收據，係原告承辦人見被告
    丁○○無法交出機票退票款，又恐上級查核發現，央請其開立，係雙方通謀所為
    之虛偽意思表示云云，純屬虛構，並不可採。又近年來，國內航空事業發達，各
    航空公司競爭激烈，連路邊檳榔攤都曾有代售機票情事，海軍官兵、眷屬，如欲
    自購機票，實輕而易舉，本不需原告代勞，原告之所以與被告漢泰旅行社簽訂為
    期一年半之代購機票協議，純係服務性質，希望能代官兵、眷屬購得較市價低廉
    之機票，而被告漢泰旅行社因每月可固定供票約二千張，雖較市價低廉，但仍有
    利可圖，故甘願與原告簽訂供票協議。而依原告被告與漢泰旅行社簽定之代購機
    票協議書第一條：「本協議書期限自八十六年元月一日起至八十七年六月三十日
    止，期限內所代購之機票委託乙方即漢泰旅行社供應。」、第二條：「甲方即原
    告在協議有效期間內，乙方應本誠信原則供應與甲方協議之機票，如有不實提供
    進貨價格，第一次罰款三萬元，第二次沒收保證金五萬元，並以違反協議論處。
    」、第十條：「甲方代購之機票價格依規定應低於市價」等規定觀之，足認該協
    議之精神是在漢泰旅行社應繼續供給原告較市價低廉之機票，俾經由原告代購機
    票之海軍官兵，可確實獲得買到廉價機票之福利，因此當市場價格波動，漢泰旅
    行社供給原告之機票價格已高於市價時原告自有要求退回機票之權利，漢泰旅行
    社亦有收回機票之義務，此亦即當初被告漢泰旅行社接受原告委任處理退票事務
    之原因。
    （四）而本件退票事件之發生，係因被告漢泰旅行社於八十六年五月之供票，因
    市場價格波動，已高於市價，至六月份仍有一千二百七十七張未賣出，如仍轉售
    官兵、眷屬，即與該協議之宗旨有違，故而由被告漢泰旅行社收回該批已高於市
    價之機票，仍繼續供應低於市價之機票，此參以被告漢泰旅行社於八十六年六月
    二十日收回本件退票機票後，至八十七年六月三十日協議期滿前，仍繼續供應金
    額高達一千一百七十七萬五千一百七十四元較市價低廉之機票，以及漢泰旅行社
    訴訟代理人甲○○於八十八年二月三日庭訊中，陳稱：「每次向丁○○進機票，
    進價不一樣，有的一千零幾塊，有時拿五百張，有時拿三百張，約一千一百零幾
    元，還有一千一百多元之間，再賣給海軍賺取差價」。又丙○○在庭訊中並稱
  其向丁○○購買機票之價格每張為一千元云云，而其於八十六年五月七日至同年
    月二十八日分批轉售予原告之本件退票機票之價格，分別為每張一千零九十二元
  、一千一百七十九元、一千一百八十六，有收據九張可憑，由此可見被告漢泰旅
    行社供給原告機票之價格，高於其向丁○○購票之價格，其自應負責退票。
    （五）再者原告承辦人於八十六年六月二十日將本件退票機票一千二百七十七張
    點交漢泰旅行社職員丙○○後，即一再催促被告漢泰旅行社早日給付退票款，被
    告漢泰旅行社均以尚未辦妥退票拖延，嗣得悉漢泰旅行社已擅自將退票事務，復
    委任其機票供應商丁○○去處理，為求早日收回票款，並基於協助漢泰旅行社催
    討之心理，遂於八十七年六月十九日會同被告漢泰旅行社職員丙○○，並依民法
    第五百三十九條，對被告丁○○行使直接請求權，因被告丁○○承認已辦妥退票
    ，收得票款，但已挪用，願於八十七年六月三十日歸還全部現金，故而請其書立
    切結書，詎被告丁○○屆期並未履行，之後於八十七年八月五日上午被告漢泰旅
    行社之職員丙○○又與丁○○一同找原告承辦人，表示翌日將先匯款七十六萬二
    千零七十一元入原告帳戶，餘款七十五萬元並當場交付被告楊政霖簽發以中國國
    際商業銀行東高雄分行為付款人，八十七年九月三十日期，面額七十五萬元支票
    一紙作為償還之用，詎被告等翌日並未匯款，經向付款銀行查詢，該紙支票係限
    額五萬元之支票，亦不能兌現，不得已始提出本件訴訟，並因被告丁○○已承認
    其挪用退票款，並一併對被告丁○○提出刑事告訴，以期早日結案，因此原告於
    八十七年六月十九日要求被告丁○○書立切結書，及於八十七年十月二十三日對
    被告丁○○提出刑事告訴，均係事後為求早已收回機票退票款，並基於協助被告
    漢泰旅行社催討之心理而為，亦甚明顯，被告漢泰旅行社執此抗辯原告與被告丁○○間係直接委任關係云云，亦不可採。
三、證據：提出代購機票協議書、漢泰旅行社收據、丁○○切結書、八十七年七月二
    日、八十七年八月三日催告函各一件、機票款收據九張、告訴狀、張春菊說明書
    及附件、七十五萬元支票各一件、八十六年七月起至七十七年四月止機票款收據
    四十八張為證，並聲請訊問證人謝昭明、唐麗梅、秦若蘭。
乙、被告方面：
    被告丁○○部分：
    被告丁○○經合法通知未於言詞論期日到場，惟經由丙○○提出八十八年五月二
    十日之切結證明一紙，陳述略謂：海軍福利中心退票事宜，係承辦人謝昭明少校
    電邀本人至該中心辦理退票事宜，當時由唐麗梅點小姐交機票給本人，亦由本人
    經辦退票事宜，與漢泰公司丙○○小姐無涉等詞。
    被告漢泰旅行社部分：
一、聲明：求為判決（一）駁回原告之訴及假執行之聲請。（二）訴訟費用由原告負
    擔。並陳明如受不利判決，願供擔保請准宣告免為假執行。
二、陳述：（一）原告點交系爭機票之對象為被告丁○○，其委託處理退票事務之對
    象亦係丁○○，並非由被告漢泰旅行社代轉，亦即原告與被告漢泰旅行社雖有供
    票關係，惟就本案言，原告與被告漢泰旅行社間並不存在委任關係，被告漢泰旅
    行社與被告丁○○也就無再委任關係可言。實則本案係因原告承辦人員見被告丁○○無法給付票款，又恐上級查核發現，遂央求被告漢泰旅行社開立收據，供上
    級查核帳目之用，被告漢泰旅行社為謀雙方合作關係之穩固，遂應其要求開立收
    據，雙方進且言明一旦丁○○出面解決立下切結，即將收據歸還，詎原告事後未
    依約返還收據，更依此誣指係被告漢泰旅行社收受機票後，再轉委任楊某處理退
    票事宜。實則依通常交易習慣，機票市價之波動概屬常情，其風險向非由供票人
    承擔，故任一公司絕無可能自甘虧損，買回以高於市價之機票，原被告間之代購
    機票協議亦未見有此特別約定，足見本案係原告受被告丁○○之矇騙而將機票交
    付，與被告漢泰旅行社無關。
    （二）原告與被告漢泰旅行社間所簽訂代購機票契約並無委託處理退票之特別約
    定。是原告與被告漢泰旅行社間，就系爭機票並不存有委任關係，被告漢泰旅行
    社自無違反委任關係可言。又被告丁○○就收受系爭機票言，並非被告漢泰旅行
    社之僱用人或委任人，故於本案中其委任僅存於原告與被告丁○○之間，原告基
    於民法第五百四十一條第一項之金錢、物品、孳息交付請求權，應向被告丁○○
    請求而非被告漢泰旅行社。
    （三）原告所謂依「協議精神」被告漢泰旅行社有收回系爭機票之義務一節，在
    交易上即「保證原價買回」條款，此一條款對當事人權益影響至鉅，故一般皆訂
    明於條文，不得以所謂「協議精神」之非通常契約解釋方法任意推求。且依原告
    主張協議書第十條：「甲方代購之機票價格依規定應低於市價」之約定，所謂低
    於市價，係與供票時之市價，而非與嗣後波動之市價為比較，並不能由此一約定
    推得原告與被告漢泰旅行社間有「原價保證買回」之約定。否則市價一有波動，
    除漢泰旅行社須虧本外，依協議第二條尚須遭原告罰款，顯見原告對契約之解釋
    ，不僅有違通常交易習慣，亦違公平誠信之契約解釋原則，其不足採，已甚顯然
    。
    （四）就原告委託何人辦理退票之事實，並不能就原告與被告漢泰旅行社間存有
    前開代購機票合作關係即得斷定。蓋依證人劉志堅即原告前主任之結證，被告丁○○係由其轉介予被告漢泰旅行社，並由其告知可向被告丁○○購票，足見原告
    內部人員亦與被告丁○○熟稔，本無須經由被告漢泰旅行社委託被告丁○○。另
    證人謝昭明及唐麗梅雖曾結證將系爭機票交與被告漢泰旅行社職員丙○○，然因
    其為原告之受僱人，基於生計，證言容有偏頗，況所正與被告丁○○素不相識等
    語，亦與證人劉志堅之證詞不符，尤見所證不實。
    （五）被告漢泰旅行社係為謀雙方合作關係，才幫忙原告處理，進而書立收據供
    原告之上級查核彌縫業如前述，此亦可由收據上華航之機票價格分三種，張數卻
    僅一種，則總價如何計算？若係當場點交機票，當場開立收據，絕無如此記載之
    可能，足見證人丙○○所證，該收據之開立，係由其攜帶已蓋用公司印鑑之空白
    書據，依原告承辦人員唐麗梅之囑託，即照唐麗梅事後之陳述加以記載，洵屬實
    在。基此，該收據應屬原告與被告漢泰旅行社之「通謀虛偽意思表示」，於原告
    與被告漢泰旅行社間應不生效力，固不能執以推認二者間已成立代為退票之委任
    關係。再退步言之，若原告所陳屬實，則原告與被告楊政現在本案可謂毫無關係
    ，依任何人之常識判斷，被告丁○○豈會向原告出具切結書？且如原告所陳，其
    係基於協助被告漢泰旅行社催討，則豈有不協同被告漢泰旅行社人員共同與被告
    丁○○協商之理，事後又據何對被告丁○○提起刑事告訴，足見原告與被告丁○○係直接委任關係，而非透過被告漢泰旅行社甚明。
三、證據：提出丁○○八十八年五月二十日切結證明一紙為證。
    理    由
甲、程序方面：
    本件原告法定代理人乙○○他調，遺缺由莊登旭兼任，業據原告提出海軍總司令
    部政戰部八十九年一月二十四日（八九）楊仁字第０一九七號令為證，茲據莊登
    旭聲明承受訴訟，合於規定，應予准許。又被告丁○○未於言詞辯論期日到場，
    核無民事訴訟法第三百八十六條所列各款情形，應依原告之聲請，由其一造辯論
    而為判決，均先敘明。
乙、實體方面：
一、本件原告主張其與被告漢泰旅行社於八十五年底，曾簽訂代購機票協議書。由被
    告漢泰旅行社自八十六年一月一日起至八十七年六月三十日止，繼續供給原告低
    於市價之國內機票，俾轉售官兵、眷屬使用，嗣於八十六年六月間，因市場票價
    下跌，被告漢泰旅行社於同年五月供給尚未賣出之一千二百七十七張機票，供票
    價格已高於市價，有違雙方簽立協議書之宗旨，原告乃與被告漢泰旅行社商議，
    由被告漢泰旅行社一方面按供票價格收回未賣出之機票，一方面仍繼續供給低於
    市價之機票，經被告漢泰旅行社同意後，原告乃於八十六年六月二十日將供票金
    額合計一百五十一萬二千零七十一元之未賣出機票，共一千二百七十七張點交與
    被告漢泰旅行社職員丙○○，委任其去處理退票事務。詎被告漢泰旅行社並未親
    自處理，又將退票事務委請其機票供應商即被告丁○○處理，致予丁○○可乘之
    機，於辦妥退票後，竟將退票款一百五十一萬二千零七十一元私擅挪用，致原告
    受有上開損失，嗣迭催被告漢泰旅行社還款，亦推諉責任，被告上開行為顯屬債
    務不履行；又被告丁○○上開不法侵害原告權利之行為，原告自得依侵權行為法
    律關係訴請賠償；另其係受受任人即被告漢泰旅行社轉委任處理退票，則委任人
    即原告自有直接請求其交付已收得之機票退票款，詎竟於書立切結書同意返還後
    ，逾期未返還，亦屬債務不履行，從而被告等就上開支票退票款之返還，應負不
    真正連帶債務，為此提起本件之訴等語。
二、被告丁○○經合法通知未於言詞論期日到場，惟提出八十八年五月二十日之切結
    證明一紙，陳述略謂：海軍福利中心退票事宜，係承辦人謝昭明少校電邀本人至
    該中心辦理退票事宜，當時由唐麗梅點小姐交機票給本人，亦由本人經辦退票事
    宜，與漢泰公司丙○○小姐無涉等詞。
三、被告漢泰旅行社則以：其雖曾與原告簽訂上開代購機票協議書，然因其供給之機
    票並未高於當時之市價，且所簽訂之協議書又未約定，倘事後機票降價，其即應
    負責退票，故其無退票之義務。從而就原告委託何人辦理退票一節，自不能徒以
    原告與被告漢泰旅行社間存有前開代購機票合作關係即得斷定。蓋依證人劉志堅
    即原告前主任之結證，被告丁○○係由其轉介予被告漢泰旅行社，並由其告知可
    向被告丁○○購票，足見原告內部人員亦與被告丁○○熟稔，本無須經由被告漢
    泰旅行社委託被告丁○○。況被告丁○○亦以切結證明明白表示，退票係其與原
    告間之事，與被告漢泰旅行社無涉。至證人謝昭明及唐麗梅雖曾結證將系爭機票
    交與被告漢泰旅行社職員丙○○，然因其為原告之受僱人，基於生計，證言容有
    偏頗，況所證與被告丁○○素不相識等語，亦與證人劉志堅之證詞不符，尤見證
    言不實，要言之，系爭退票事宜與被告漢泰旅行社簽訂代購機票協議無關，原告
    對其請求無理由等語資為抗辯。
四、按原告主張其與被告漢泰旅行社於八十五年底簽訂上揭代購機票協議一節，業據
    其提出協議書一張及機票款收據多紙為證，且為被告漢泰旅行社自認，此部份堪
    信為真。次查原告主張其將一千二百七十七張價金過高之機票，委由被告漢泰旅
    行社辦理退票之事實，雖據其提出漢害泰旅行社收據一紙，並舉證人謝昭明、唐
    麗梅、秦若蘭證言為證，然為被告漢泰旅行社以前開情詞否認，並引用被告丁○○八十八年五月二十日出具切結證明所述。參以前開代購機票協議書並無「買回
    機票」或「代辦退票」之「明文」約定，此為兩造不爭。及原告訴訟代理人於八
    十七年十一月二十七日已主張有關委任退票係以「口頭」為之，此有該日筆錄可
    稽。基此，有關上開協議書，雖或可執為當事人間何以會有後續「口頭委任」代
    辦退票之動機參考，但尚非本件「口頭委任」退票本身，是本件應予審究者，乃
    原告是否確有以「口頭委任」被告漢泰旅行社代為辦理退票事宜，玆分述如後：
    （一）查該協議書第十條雖約定：「甲方代購之機票價格依規定應低於市價」，
    此為被告漢泰旅行社不爭，然所謂低於市價，當指「供票時」之市價，至供票後
    之市價波動，則不在此限制內，此解釋上開協議意旨自明。雖原告以被告漢泰旅
    行社訴訟代理人甲○○於八十八年二月三日庭訊中，陳稱：「每次向丁○○進機
    票，進價不一樣，有的一千零幾塊，有時拿五百張，有時拿三百張，約一千一百
    零幾元，還有一千一百多元之間，再賣給海軍賺取差價」。又丙○○在庭訊中並
    稱其向丁○○購買機票之價格每張為一千元云云，而其於八十六年五月七日至同
    年月二十八日分批轉售予原告之本件退票機票之價格，分別為每張一千零九十二
    元、一千一百七十九元、一千一百八十六，有收據九張可憑，據此主張被告漢泰
    旅行社供給原告機票之價格，高於其向被告丁○○購票之價格，其自應負責退票
    ，然為被告漢泰旅行社否認。姑不論甲○○等所述價額僅係概數，此由分別交付
    機票多次，竟未查看詳細資料即得當庭陳述足見。況被告漢泰旅行社所交付之機
    票價額，茍低於一般市價，縱賺取差價，亦非上開協議所限制，此由前開協議書
    並未就此設限可參。至協議書既載明不得高於市價，則協議書另約定不實進價可
    為違約事由，當指高於市價之不實進價，是原告據此主張不實提供進貨價格即係
    不得高於市價，已非無疑。況本件衍生退票問題係肇因當時市場價格混亂，波動
    過大所致，此由原告提出為證之八十七年七月二日對被告漢泰旅行社所發之存證
    信函，尚且表明係「市價驟降」，另於刑事告訴狀內，亦指稱「因市場價格下跌
    ，漢泰旅行社早先供給尚未售出之有效機票，進貨價格已高於市價」等語，且於
    本件訴訟中亦為同旨之主張，在在顯示並非被告漢泰旅行社原交付之機票價格超
    過市價，而係嗣後機票市場因競爭激烈導致價格滑落，此外，原告既未能就被告
    漢泰旅行社交付之機票超過市價舉證，主張被告漢泰旅行社以高於市價之價格代
    購機票云云，即無足採。次查協議書既無被告漢泰旅行社於市價滑落時由其負責
    買回之約款，自難據此即認被告漢泰旅行社違約。又茍無特別約定，於所買受之
    物品，因市場機能造成價格漲跌之利益或危險，由買受人自行享有或負擔，事理
    至明，本件票價之滑落既係市場競爭所致，則被告漢泰旅行社實無負責退票之義
    務，況航空公司對國內機票並不負責退票，業者只能另尋買主賤售。職是，除另
    由原因外，被告漢泰旅行社實無代為以原價處理退票之動機。
    （二）原告雖提出被告漢泰旅行社出具之收據，並舉證人謝昭明、唐麗梅、秦若
    蘭證言為證，主張其確有口頭委任被告漢泰旅行社辦理退票事宜。惟業經被告漢
    泰旅行社以係為幫原告彌縫，才於該收據上蓋印，實則機票係由唐麗梅直接交由
    被告丁○○，丙○○未經手等語否認。經查該收據除有被告漢泰旅行社公司印及
    負責人印章印文外，另有該公司便戳印文，顯見該公司及負責人印文確係事後補
    蓋，否則即無蓋正式印章後再補蓋便戳之必要。而本件茍於電話中即已明示丙○○要辦理委任退票事宜，當會要求丙○○順便拿印章前來用印，是丙○○所辯唐
    麗梅將機票直接交與被告丁○○後，因其與原告在形式上有代購機票協議於前，
    該機票又係前所代購，才為幫忙解決問題一道前往，並事後補用印云云，尚非純
    屬虛詞。況系爭機票係由唐麗梅交與被告丁○○，復為被告丁○○委由丙○○提
    出前揭切結證明自認甚明，參以該切結證明確經被告丁○○署名簽認，此由該署
    名與原告提出之切結書上署名、及被告丁○○於偵查中訊問時所署姓名，其筆觸
    、筆癖相同，為其自署，當可置信。按受委任退票之人茍係被告漢泰旅行社而非
    被告丁○○，則丁○○縱認自己應負責，其前於八十七年六月十九日即已簽立切
    結書與原告，同意於同年六月三十日給付挪用之款項，要無再於八十八年五月二
    十日出具上開切結證明詳述經過及自認之必要。
    （三）再者，茍被告漢泰旅行社有代購價格高於市價情事，依雙方原簽訂之協議
    書第二條約定，原告雖得處以三萬元之罰款，但尚不能要求被告退票，是原告事
    後改稱因被告漢泰旅行社違約，自有幫忙處理退票事宜之義務，亦非實在。尤有
    進者，上開委任退票發生於八十六年六月間，然原告與被告漢泰旅行社自八十六
    年七月起至八十七年四月止，竟仍依約代購機票高達一千一百七十七萬餘元，此
    為原告主張，且有其提出之收據四十八張附卷可證。按衡諸經驗法則，茍被告漢
    泰旅行社有退票義務，機票又已直接交由被告漢泰旅行社處理，竟遲遲未交還退
    票款，原告何以未自應給付被告漢泰旅行社之機票款項抵銷扣除？進且，乃遲至
    原簽訂代購機票協議屆滿（八十七年六月三十日）後之八十七年七月二日，始第
    一次向被告漢泰旅行社發存證信函，並單純請求退票款，再於同年八月三日第二
    次向被告發存證信函時，方主張併為沒收保證金，凡此，均與常情有違。益證被
    告漢泰旅行社抗辯系爭待辦退票之機票，原告係直接交由被告丁○○，並委由其
    處理等語，堪信其實。  （四）至原告所舉證人謝昭明、唐麗梅、秦若蘭不但與
    原告有僱傭關係，且均為機票承辦人員，顯有利害關係，其證言容有偏頗之虞，
    況被告丁○○與原告前主任劉志堅屬舊識，其與丙○○接洽係透過劉志堅介紹，
    復為證人劉志堅證述甚明，待退機票又係其交與被告丁○○，有前揭被告丁○○
    之切結證明可證，唐麗梅竟證稱其不認識丁○○，其等證言自不可採，難執為有
    利於原告之認定。
    （五）約言之，本件原告口頭委任退票者既為被告丁○○，而非被告漢泰旅行社
    ，則其執侵權行為或債務不履行損害賠償請求權，請求被告丁○○給付機票退票
    款及遲延利息為有理由。至被告漢泰旅行社既非受委任退票之人，則原告據委任
    關係，主張被告漢泰旅行社債務不履行，進而請求給付同上之機票退票款及利息
    ，尚失所據，請求無理由。
五、從而，原告依侵權行為及債務不履行損害賠償法律關係，請求被告丁○○給付退
    票款一百五十一萬二千零七十一元，並自被告丁○○承諾清償日之翌日即八十七
    年七月一日起至清償日止，按週年利率百分之五計算之利息，洵屬正當，應予准
    許。至其餘請求既非有據，自應駁回。
六、本件事證已明，兩造其餘攻擊防禦方法，爰不逐一論述，並此敘明。
七、原告陳明願供擔保，請求宣告假執行，就其勝訴部分，核無不合，爰酌定相當之
    擔保金額，予以准許。至其餘假執行之聲請，已因其訴受敗訴判決而失所附麗，
    應併駁回。
八、據上論結：本件原告之訴為一部有理由，一部無理由，依民事訴訟法第三百八十
    五條第一項前段、第七十九條但書、第三百九十條第二項，判決如主文。
中      華      民      國    八十九    年      七      月    三十一    日
                              臺灣高雄地方法院民事第二庭
~B法      官  黃國川
右為正本係照原本作成
如對本判決上訴，須於判決送達後廿日內向本院提出上訴狀
中      華      民      國    八十九    年      七      月    三十一    日
~B法院書記官  胡淑芳


司法院資訊處製作；財團法人民間司法改革基金會備份。
